【裁判字號】    90,再抗,132
【裁判日期】    901203
【裁判案由】    支付命令
【裁判全文】
臺灣高等法院民事裁定  九十年度再抗字第一三二號
    再審聲請人  甲○○
    再審相對人  觀日大地社區管理委員會
    法定代理人  吳  鎰
右當事人間支付命令事件，再審聲請人對於中華民國九十年十月三日本院九十年度抗
字第三四八二號確定裁定及九十年五月十一日台灣新竹地方法院九十年度促字第六○
七七號確定裁定，聲請再審，本院裁定如左：
      主    文
再審之聲請駁回。
再審聲請之訴訟費用由再審聲請人負擔。
      理    由
一、本件再審聲請意旨略以：原裁定及抗告法院之裁定以支付命令於民國（下同）九
    十年五月二十五日送達作為異議期間之起算日，顯係誤記日期，再審聲請人於九
    十年六月二日方收受支付命令之送達通知書，並於新竹市警察局東門派出所領得
    九十年度促字第六○七七號函，此從台灣新竹地方法院公文封上所簽記之流程及
    掛號函件收據日期為九十年六月二日，即可明瞭，自應以東門派出所及郵局簽記
    證明為準，不能以非關係人之誤記為日期之認定，且兩造間之訴訟公文往來，皆
    以民族路二六五號為通訊地址，惟此次卻突寄他址，產生錯誤送達，聲明異議期
    間應自九十年六月三日起算。又民事訴訟法第五百十五條規定：「發支付命令後
    三個月內不能送達於債務人者，其命令失其效力。」係以實際送達為準。爰依民
    事訴訟法第四百九十六條第一項第一款、第十三款規定，聲請再審等語。
二、按「民事訴訟法第四百九十六條第一項第一款所謂適用法規顯有錯誤者，係指確
    定判決所適用之法規顯然不合於法律規定，或與司法院現尚有效及大法官會議之
    解釋，或本院尚有效之判例顯然違反者而言，並不包括消極的不適用法規之情形
    在內，此觀該條款文義，並參照同法第四百六十八條將判決不適用法規與適用不
    當二者並舉之規定自明。」、「所謂適用法規顯有錯誤，不包括漏未斟酌證據及
    認定事實錯誤之情形在內」最高法院六○年台再字第一七○號、六三年台上第八
    八０號分別著有判例可稽。查，本件再審聲請人主張原確定裁定認定聲請人收受
    支付命令之時間為九十年五月二十五日，係認定事實錯誤，且依民事訴訟法第五
    百十五條第二項規定：「發支付命令後三個月內不能送達於債務人者，其命令失
    其效力。」認為原確定裁定應以聲請人至警局領取之時間九十年六月二日起算支
    付命令聲明異議之時間云云。惟認定事實錯誤並非適用法規顯有錯誤，依上開判
    例意旨，與再審之要件即有未合。又民事訴訟法第五百十五條第二項之規定，係
    以債務人未收受支付命令為前提，而原法院既已認定再審聲請人於九十年五月二
    十五日收受送達，自無上開規定之適用，再審聲請人主張原確定裁定適用法規顯
    有錯誤云云，顯無理由。
三、次按當事人聲請再審，以發現未經斟酌或得使用之證據為理由者，必以該證據若
    經法院斟酌可受較有利益之裁判者為限（最高法院十七年上字第一○八一號、十
    八年上字第七一○號判例參照）。又在區分所有之公寓大廈內，由住戶全體設置
    管理委員會以統一處理大廈內各種事務，僱用管理委員負責大廈之安全事宜並授
    與代收文件之權限者，因該管理員既為住戶全體所僱用，即與民事訴訟法第一三
    七條第一項所規定之受僱人相當，故該管理員代收住戶文件，除應由其簽名或蓋
    其私章，以示其合法性外，宜並蓋用大廈管理委員會圖戳，用以明示其身分。（
    司法院（80）廳民一字第○六二一號函參照）查，再審聲請人提出台灣新竹地方
    法院公文封及掛號函件收據，主張其於九十年六月二日始收受支付命令，其聲明
    異議並未逾期云云。雖符合前訴訟言詞辯論終結前已存在未提出，且未經斟酌之
    證物，惟查，台灣新竹地方法院對再審聲請人所發之支付命令，已於九十年五月
    二十五日送達再審聲請人，係由管理員周福來代為收受，上蓋「周福來」之私章
    ，並蓋有「龍庭大樓管理委員會」之圖戳於送達證書，且原法院據相對人陳報再
    審聲請人之戶籍謄本，與原法院寄至再審聲請人之地址「新竹市○○路○段一號
    四樓之三」相同，足認原法院所發之支付命令確已於九十年五月二十五日送達再
    審聲請人，至於再審聲請人所提之台灣新竹地方法院公文封上所簽記之流程、新
    竹市警察局東門派出所記錄、掛號函件收據影本，有手寫改寄民族路二六五號之
    筆跡，是否為龍庭大樓管理委員會改寄，因卷宗內並無此證物，無從判斷，然法
    定之送達證書既已載明送達日期為九十年五月二十五日，自不可能依抗告人所提
    之影本而改變。是再審聲請人所提之證物，並未能受較有利益之裁判，再審聲請
    人主張民事訴訟法第四百九十六條第一項第十三款之再審理由，難謂有理由。
四、據上論結，本件再審之聲請為顯無理由，爰裁定如主文。
中      華      民      國    九十      年     十二     月      三      日
                                        民事第三庭
                                            審判長法  官  張  宗  權
                                                  法  官  陳  永  昌
                                                  法  官  蕭  艿  菁
右正本係照原本作成。
不得抗告。
中      華      民      國    九十      年     十二     月      四      日
                                                  書記官  尤  峰  惠


司法院資訊處製作；財團法人民間司法改革基金會備份。
